# 请教陈版：母公司用子公司的股权激励子公司的高管个别报表和合并报表怎样处理

提问人：ivancheng 时间：2017-01-06 00:08:30
借楼主帖子问个问题 A公司将自身权益工具授予给派往联营企业B高管以实施股权激励，对于联姻企业不属于企业集团内部公司，是否仍然可以适用解释 4 号文件的规定？ 陈版主在 2010 年度会计准则更新培训课件—《企业会计准则解释第 4 号》(2)—股份支付及其他中有注明： 如果子公司接受货物或服务，但由母公司承担以现金结算的义务，则从子公司这一会计主体的角度，现金并非来自本会计主体。严格来说，从 子公司角度，该交易并非股份支付准则规范范围内的股份支付交易。但是，根据IASB在修订后IFRS 2的“结论基础”部分中的表述，IASB倾向于将此类交易也纳入修订后IFRS 2的规范范围。
IASB认为：对不属于同一集团内的关联方之间的交易在其各自财务报表中的处理进行规范，将导致项目范围的重大扩展，以及改变IFRS 2的适用范围。因此继续沿用现行IFRS 2对此类交易的处理指引。
是否意味着B公司仍应该按照解释 4 号承担相应的股权激励费用？且是否仍应按照权益结算的股份支付核算？ 请问A公司和B公司各应如何进行会计处理，且合并层面是否需要作为顺流交易进行抵消或该如何抵消，处理的理论依据是什么？

回答人：chenyiwei
虽然授予对象是联营企业的高管，但同样适用集团内现金结算股份支付的相关规定。也可以理解为股东为联营企业承担费用。联营企业按权益结算股份支付处理；投资方无需账务处理但备查登记所持股份数减少和比例下降。

提问人：晴海 时间：2017-01-05 22:28:37
案例：20X6年 1 月 1 日，A公司和自然人B出资组建子公司C，其中，A公司出资 90 万，占比90%，B自然人出资 10 万，占比10%。合同约定B自然人在C公司工作一年后，A公司无偿给付6%股份给B自然人。20X6年 12 月 31 日，C的净资产为 80 （实收资本 100 ，本期净利润-20，未考虑此股权赠送事项对净资产的影响），A也履行了合同把6%的股权过户到了B名下。请问在20X6年期末，A、C个别报表，以及A的合并报表应该怎样处理？最后反映在合并报表的是什么数？

回答人：chenyiwei
A的个别报表：无需处理，但需备查登记持股比例的降低和持股份额的减少。 A的合并报表：因为股份支付的授予和结算都在一年内完成，不涉及跨年问题，因为无偿授予股份的安排在 2016 年初C公司设立时就已经做好安排，此时股份的公允价值（如无其他特殊考虑因素）应为 1 元/股，合并报表层面相当于以 1 元/股的价格转让股份给少数股东，借记管理费用 6 万元（影响少数股东权益0.6万元），减少少数股东权益4.8万元，相应增加资本公积1.2万元。 C的报表：按权益结算股份支付处理，确认管理费用和资本公积各 6万元。

提问人：zhs7403 时间：2017-01-06 09:04:53
陈老师，别的您回付我都可以理解。减少少数股东权益4.8万元，相应增加资本公积1.2万元。这个是怎么来的，如果借记管理费用 6万元也不平啊？我理解 按照股权比例借记管理费用 6 ，相应增加资本公积5.4和少数股权0.6（按照持股比例）

回答人：chenyiwei
减少少数股权＝B公司账面价值 8 万*6%；激励对象以价值 6 万元的劳务收购账面价值4.8万元的少数股权，所以差异1.2万元调整资本公积。

提问人：ivancheng 时间：2017-01-06 14:16:00
@chenyiwei 对于您的点评还有以下疑问： 1 、公司以自身股份授予派往联营公司高管实施股份激励，我理解结算企业以自身权益工具结算是权益计算的股份支付，为何您说“适用集团内现金结算股份支付的相关规定”？ 2 、“投资方无需账务处理但备查登记所持股份数减少和比例下降”，在这种情况下，投资方所持联营公司的股份并未减少或比例下降，投资方无需账务处理的话是都在合并报表中调整吗？

回答人：chenyiwei
1 、这个准则修改的标题就是“group cash settled share based payments”.2、合并报表层面也无需调整，因为这不是内部交易未实现损益，不存在顺流交易的进一步调整问题。

提问人：晴海 时间：2017-01-07 10:53:18
请教陈版，您说：减少少数股权＝B公司账面价值 8 万*6%；激励对象以价值 6 万元的劳务收购账面价值4.8万元的少数股权，所以差异1.2万元调整资本公积。 （ 1 ）激励对象正好是持股10%的股东，既然少数股东收购了价值4.8万的股权，为什么少数股权不是增加的呢？ （ 2 ）20X6年期末合并层面少数股东权益是否按16%的比例确认？少数股东损益按10%确认？ （ 3 ）合并抵消后，合并报表各项目的影响数分别是多少？

回答人：chenyiwei
1 、抱歉，写错了，少数股权应是增加4.8； 2 、期末少数股权比例为 16 ％，少数股东损益比例为 10 ％； 3 、管理费用+6，少数股东损益-0.6，未分配利润-5.4，少数股东权益+4.2（4.8-0.6），资本公积+1.2。

提问人：晴海 时间：2017-01-07 15:21:09
请教陈版：（ 1 ）按您上面说的，合并报表少数股东权益最后增加4.2，那总额就是8+4.2=12.2，但按持股比例计算应享有的份额应该是=80 16%=12.8 ，少了 0.6 ，这怎么理解呢？ （ 2 ）资本公积增加的 1.2 应理解为不丧失控制权处置少数股权处置价 6 与处置股权相对应的净资产份额 80 6%之间的差额，所以应该是资本溢价，对吗？

回答人：chenyiwei
1 、再考虑了一下，调整资本公积的金额应为+0.6(5.4-4.8)，即激励对象提供劳务的对价 6 中有 90 ％是归属于母公司股东的；相应地增加少数股东权益为4.8。 2 、是。

提问人：晴海 时间：2017-01-08 15:01:37
谢谢陈版持续、耐心的指教，对合并层面各报表项目的影响数基本理解了。但还有以下几点想请教陈版： （ 1 ）附注中披露在子公司的所有者权益份额发生变化且仍控制子公司的交易，本案例的处置对价6*90%应定义为什么呢？非现金资产的公允价值？但并没有收获资产，获得了子公司激励对象的服务。 （ 2 ）合并层面按常规的方法抵消：按权益法对A财务报表项目进行调整、长期股权投资与所有者权益抵销、投资收益与利润分配抵销。之后，还需做一笔分录： 借：资本公积 6
贷：长投 6 请问，这笔分录为什么不是在母公司层面做？母公司层面的持股比例和持股份额也是
减少了啊，为什么不需要相应结转处置比例的长投账面价值？这笔分录的摘要应怎样描述？ （ 3 ）合并层面做完抵消分录和上面（ 2 ）那笔分录后，还需要做一笔分录才能得到前面讨论的对合并层面各报表项目影响数的结果 借：投资收益1.56 贷：资本公积 1.56 请问，这笔分录就是C本期净利润乘以转让比例6%，这笔分录应怎样解释？摘要应怎样描述？

回答人：chenyiwei
1 、非货币对价的公允价值。 2 、母公司个别报表层面按成本法核算，所以不调整。 3 、不清楚你的抵销分录编制思路，但可以确定这是为了达到最终所希望的抵销结果。至于摘要为何，并不重要。

提问人：跨度防护 时间：2018-07-10 20:36:49
A、C报表汇总后管理费用为 12 万？

回答人：chenyiwei
合并层面管理费用为 6 万，不会出现重复反映的情况。